臺灣高等法院刑事判決　　　　　　　　　　　　　九十一年度上訴字第一七九七號
　　上　訴　人
　　即　被　告　乙○○
　　指定辯護人　本院甲○
右上訴人因毒品危害防制條例案件，不服臺灣桃園地方法院九十年度訴字第一七四四
號，中華民國九十一年三月十九日第一審判決（起訴案號：臺灣桃園地方法院檢察署
九十年度偵字第一○二一三、一三九一四號）提起上訴，本院判決如左：
    主  文
原判決撤銷。
乙○○販賣第一級毒品，未遂，處有期徒刑捌年，扣案之第一級毒品海洛因（驗餘總
淨重貳拾點零陸公克）沒收銷燬之；包裝上開海洛因之包裝袋拾肆個（包裝重肆點柒
零公克）及分裝瓢壹支均沒收，如全部或一部不能沒收時，追徵其價額。
    事  實
一、李政佑有多次煙毒前科，與戊○○係同學舊識。緣戊○○於九十年六月二十一日
    三時三十五分許，因涉嫌施用毒品案件，在桃園縣桃園市○○路、中山東路之交
    岔路口處為警查獲，乃主動向警供出李政佑有施用毒品習慣及另案通緝中，願意
    配合警方查緝毒品，戊○○即於同日上午五時五十六分許起，多次撥打李政佑0
    000000000號行動電話，偽稱欲購買新台幣（下同）一萬元之第一級毒
    品海洛因（下稱海洛因）實無購毒之意，約同李政佑在桃園縣龜山鄉○○路與民
    生街之交岔路口處碰面交易。李政佑意圖營利，基於販賣之犯意而允諾之，於同
    日七時許，攜帶其於同月二十日在臺北縣新莊市某地，非以營利為目的，以新臺
    幣（下同）五萬元向綽號「瘦林仔」之成年人所販入之海洛因十四包及所有之分
    裝瓢乙支，前往上開約定地點與戊○○碰面準備進行交易時，於七時餘遭埋伏警
    員當場逮捕而未遂，扣得上開海洛因（驗餘總淨重二十點零六公克。包裝海洛因
    之包裝袋十四個，包裝重四點七○公克）、分裝瓢乙支，並循線在李政佑桃園縣
    龜山鄉○○路八四巷四號住處扣得供其施用毒品所用之注射針筒七支、針頭十四
    支及美娜水二瓶（施用部分由檢察官另案處理）。
二、案經桃園縣警察局桃園分局報請臺灣桃園地方法院檢察署檢察官偵查起訴。
    理  由
一、上訴人即被告乙○○坦承有於前揭時地應戊○○之電話邀約，攜帶其於上開時地
    向「瘦林仔」所販入之海洛因十四包及分裝瓢乙支，至前述地點赴約遭警逮捕之
    事實，並有各該扣案物可參，上開扣案疑似海洛因之白粉，經送鑑驗結果，均係
    含海洛因成分（驗餘總淨重二十點零六公克。包裝海洛因之包裝袋十四個，包裝
    重四點七○公克），此有法務部調查局九十年七月二十四日所出具之00000
    000號鑑定通知書可佐（見偵查一三九一四號卷第十五頁）。惟否認右揭犯行
    ，於原審辯稱：當天上午戊○○打電話給伊時並未提及購買海洛因之事，伊是要
    送女兒上學外出始遭逮捕，不曾與戊○○碰面進行交易海洛因。於本院辯稱：戊○○連續打了十九通電話給伊，前十八通均說是他朋友要買一萬元海洛因，都被
    伊拒絕，第十九通戊○○才說其毒癮發作，伊才答應要分一些海洛因給戊○○，
    不是要販賣云云。
二、惟查，戊○○係因涉犯毒品案件，經警於前揭時地查獲，如何向警供出上訴人有
    施用毒品惡習，願意配合警方查緝毒品，乃由戊○○撥打前述電話偽稱欲向上訴
    人購買一萬元之海洛因，之後兩人於上開約定交付之時地見面，上訴人為警當場
    逮捕，並起獲海洛因十四包及分裝瓢一支而未遂等情，此據：
（一）證人戊○○警詢中供稱：「警方於九十年六月二十一日三時三十五分許，在桃
      園市○○路、中山東路查獲我身上持有海洛因注射針筒乙支及含有海洛因液體
      棉花瓶子乙瓶」（見偵查一０二一三號卷第八頁反面）、「我提供姓名李政佑
      ....，並協助警方引出李政佑」、「（警方依據提供之線索在九十年六月二十
      一日七時在桃園縣龜山鄉○○○○○街口查獲李政佑身上持有毒品海洛因含袋
      重二十四點五公克（毛重），是否販賣毒品之人？你是否有與他交易？）警方
      查獲李政佑是販賣毒品之人，：：，是協助警方將李政佑引出」、「我打李政
      佑行動電話0000000000稱我朋友需要毒品一萬元海洛因（：：），
      李政佑叫我到桃園縣龜山鄉○○路與民生街口等待，他會拿海洛因與我進行交
      易，於二十一日七時李政佑就被警方逮捕，並查獲海洛因二十四點五公克」、
      「我願意指認李政佑是販賣毒品之人，並準備與我進行交易」（見同上偵查卷
      第十至十二頁）」。於原審證稱：「我認識被告，我們以前是同學關係，我與
      他沒有恩怨，八十八、八十九年間我有施用海洛因的習慣，：，今年六月二十
      一日凌晨三點三十五分我先在桃園市○○路跟中山東路口被警察查獲，當時的
      海洛因我是跟阿土買的，我不知道他的真實姓名，：，阿土不是被告。我後來
      有配合警方逮捕被告，我是以向被告買一萬元海洛因的藉口，約被告在九十年
      六月二十一日上午七點在桃園市○○路及民生街口碰面交易，後來被告當天有
      來，當天上午我也跟警方一起去現場，當時是被告先到，我們比較晚到，警方
      一到就馬上抓被告，我跟被告還沒有交易，被告被抓時身上有搜出十四包海洛
      因、分裝瓢一支，這些都是被告的，當時配合警方查緝被告，是因為我電話簿
      上有被告的名字，我當時不知道被告有在賣海洛因，我也沒有跟被告買過海洛
      因，因為我知道他有在施用海洛因，我沒有跟被告一起施用海洛因，在被告被
      抓前我只有跟被告見過二次面。」（見原審卷第二十五頁）。在本院結證稱：
      「有在車上打電話給被告，向他說要買一萬元海洛因」、「被告在電話中說他
      那邊有海洛因，：，約在龜山鄉○○路巨蛋體育場附近見面」、「十九通電話
      都是在約見面地點，見面地點一直變」「十九通電話都是在車上打的，：我打
      電話時，警員都在旁邊」（見本院卷第一○二、一○三頁。按：此之十九通電
      話係指戊○○與上訴人間之相互通聯而言，下同）等各語，均直指確有撥打電
      話欲向上訴人購買一萬元海洛因及約定與變更見面地點情事不移。
（二）證人即承辦警員丙○○於原審證稱：「我是現場承辦警員之一，當時是戊○○
      先被查獲，陳跟我供稱被告有另案被通緝，但沒有說毒品是跟被告買的，陳在
      我們派出所打行動電話給被告，說要以一萬元代價買海洛因，是陳自己決定要
      以買毒品藉口跟被告聯絡，後來被告有同意跟陳碰面，他們一開始約在龜山陸
      橋旁碰面，我們有帶陳出去，可是過程中被告一直更改碰面地點，最後才約在
      民生路及三民路口碰面，我們到現場時，陳有指認被告已經在現場，我們就直
      接過去盤問他，我們先查對他的身分，並在他的口袋香煙盒上查獲海洛因及分
      裝瓢壹支，：，被告在被抓時，沒有承認販賣毒品，他說他在等他女兒，可是
      現場只有被告一人在場。」（見原審卷第八十五、八十六頁）。在本院證稱：
      「戊○○有無在派出所打電話我不知道。是戊○○另犯毒品案件被查獲，主動
      說被告另案通緝，：：。在車上先約在龜山分局旁路橋見面，後來改到被查獲
      的地點。：戊○○是丁○○成抓到的，是丁○○告訴我說戊○○在派出所有打
      電話給被告，要跟被告買一萬元的毒品。戊○○打電話時我不在身邊，是丁○○在他身邊，：。」（見本院卷第八十五、八十六頁）。證人丁○○則結證稱
      ：「戊○○吸食海洛因是我與同事蔡金生查獲的。：：，我們先依據戊○○提
      供販賣的線索到中壢去查無結果。後來戊○○說被告被通緝，在回派出所的途
      中，在車上戊○○以行動電話與被告聯洛，說要約被告出來跟他買一萬元的海
      洛因，通話內容也談到見面的地點。先約在萬壽橋下，沒發現被告又聯絡更改
      地點。在車上電話聯繫非常頻繁，都是在講變更地點的事，多次變更後最後在
      三民路與民生路口被逮捕。確實有聽到戊○○開口向被告說要買一萬元的海洛
      因，戊○○也說被告有同意，所以才決定見面地點。」等語（見本院卷第一○
      九、一一○頁）。就上訴人究竟在派出所或車上撥打電話給戊○○乙節，除證
      人丙○○初稱係在派出所，嗣則改稱其於戊○○打電話時不在場，是聽同事丁○○說的等情，略有不符外，而證人戊○○及丁○○均證稱是在車上撥打電話
      等語一致，則證人丙○○既未親見戊○○撥打電話，自應以證人戊○○及丁○○所證述之情，為可採信。依證人丁○○所述，亦指稱戊○○有撥打電話欲向
      上訴人購買買一萬元海洛因及約定與多次變更見面地點等情非虛。
三、按證人之證言，依內容可分為體驗之供述與意見之供述，後者即學理上所稱之意
    見法則，刑事訴訟法第一百六十條明定其不得作為證據，前者係就其親身體驗之
    客觀事實所為之供述，原則上具有證據能力。經核上開證人證述之情節，就戊○○撥打電話欲向上訴人購買一萬元海洛因及兩人約定見面交易時地，與多次變更
    見面地點，大抵符合一致，且均係就渠等親自聞見之事實所為之供述，已如前述
    ，自有證據能力。又證人戊○○於右揭時地所撥打之0000000000號行
    動電話，確係上訴人所使用，此據上訴人供承屬實，依卷附由和信電訊股份有限
    公司所提供上開行動電話通聯紀錄之記載（見偵查第一○二一三號卷第六十一頁
    反面），九十年六月二十一日五時五十六分四十九秒起至七時十二分十九秒止，
    確有多達十九次之相互通聯紀錄，此與上訴人在本院供稱：「戊○○有打十九通
    電話給我，第一通電話就說他朋友要買一萬元的海洛因」「第一通到十八通電話
    戊○○都說他朋友要買海洛因」「電話中有談到變換見面地點，後來約在三民路
    與民生街口見面被抓」等語（見本院卷第四十至四十二頁。按：此之十九通電話
    係指如前述之戊○○與上訴人間之相互通聯），亦相符合。依此，足徵證人戊○○及丁○○證稱戊○○在此期間撥打上開行動電話佯與上訴人約定交易海洛因及
    見面暨多次變換見面交易地點，應屬真實。準此，上開證人所為不利於上訴人之
    供述（即上訴人依約攜帶海洛因欲販賣交付戊○○），復有自上訴人身上起獲之
    前述海洛因資為補強，自得採為上訴人論罪之依據。上訴人於本院所稱欲無償轉
    讓（交付）給上訴人解毒癮，及更換見面地點係因戊○○一直打電話，隨便應付
    之說詞，暨於原審所辯因接送女兒上學才出現在被逮捕地點云云，均屬諉責飾卸
    之詞，不足採信。
四、查販賣毒品係屬違法行為，非可公然為之，亦無公定之價格，不論如何包裝，均
    可任意分裝增減份量，而每次買賣之價量，亦隨時依雙方之關係深淺、資力、需
    求之數量及對行情之認知、來源是否充裕、販賣者是否渴求資金、查緝是否嚴緊
    、購買者被查獲時供述購買對象之可能性之風險評估等，因而異其標準並機動調
    整，非可一概而論。販賣之人從價差或量差中牟利方式雖異，其意圖營利之非法
    販賣行為則一。依上訴人所供，上開扣案之海洛因十四包係以五萬元購得，而一
    萬元可以購買十四包中大約一包再多一點（見本院卷第四十頁、第四十四頁）。
    依此計算，則上訴人就扣案之海洛因如全數賣出所得之價金即遠超過其販入之五
    萬元，其中「十四包中大約一包再多一點」之量，賣價為一萬元，上訴人顯具有
    營利之意圖，灼然甚明。又上訴人攜帶十四包海洛因赴約，依其與戊○○約定交
    易如前述之數量及價格，則扣案之分裝瓢一支應係作為上訴人分裝所欲出售之海
    洛因之用，亦甚明白。上訴人雖係受戊○○之電話要約而承諾攜帶海洛因至約定
    之時地見面，依上訴人與戊○○間頻繁之電話通聯及上訴人多次更換見面地點等
    情，足見上訴人早存戒心，意在規避被警查獲，如此情形，適足以印證上訴人原
    即有販賣交易毒品之犯意，尚非全因司法警察之設計教唆。上訴人執其係遭設計
    並無販賣之故意為辯，並無足採。查上訴人原即有施用海洛因惡習，依卷存證據
    資料亦乏上訴人當初即係以營利之意圖而販入上開海洛因（上訴人始終供稱販入
    目的係供施用），依罪疑唯輕原則，此部分應為上訴人有利之認定。事證明確，
    上訴人犯行，堪以認定。
五、海洛因為毒品危害防制條例第二條第二項第一款所規定之第一級毒品。偽稱欲購
    買毒品，雖無實際購毒之真意，但出賣人既有販毒之故意，且依約攜帶毒品前往
    交付，即已著手實施販毒之行為，惟買受人原無買受毒品之意思，其虛與出賣人
    買賣毒品，意在協助警察辦案，以求人贓俱獲，因警在旁伺機逮捕，事實上其二
    人不能真正完成買賣毒品之行為，因此應僅論以販賣毒品未遂罪（參照最高法院
    八十五年度第四次刑事庭會議決議）。核上訴人所為，係犯毒品危害防制條例第
    四條第一項、第五項之販賣第一級毒品未遂罪（起訴書漏引未遂部分法條）。其
    持有之低度行為為販賣未遂之高度行為所吸收，不另論罪。上訴人已著手於犯罪
    之實行而不遂，為未遂犯，實害行為尚未發生，依刑法第二十六條前段規定，按
    既遂犯之刑減輕之。原審就此據以論科，雖非無見。然查，原判決未究及上訴人
    已著手於販賣毒品行為之實施，變更檢察官起訴法條論處上訴人意圖販賣而持有
    第一級毒品罪刑，尚有未洽。上訴意旨猶執前詞，否認犯罪，固無足取，惟原判
    決既有可議，即屬無可維持，應予撤銷改判。爰審酌上訴人貪圖利益，罔顧他人
    之身心建康，販毒行為具有嚴重之反社會性，及其犯罪之動機、方法、素行、所
    造成之損害及尚未有利得、犯後態度暨其他一切情狀，量處有期徒刑八年。扣案
    之上開海洛因（驗餘總淨重二十點零六公克），為查獲之毒品，雖僅其中之一包
    再多一點係上訴人意欲賣給戊○○之用，惟起訴書已敘明應依法沒收，應認檢察
    官已聲請沒收，為避免司法資源之浪費，依毒品危害防制條例第十八條第一項前
    段規定沒收銷燬之（最高法院九十一年台非字第六七號判決參照）；扣案之包裝
    上開海洛因之包裝袋十四個（包裝重四點七○公克），為毒品之外包裝，係用於
    包裹毒品，防止其裸露、潮濕，便於攜帶運送；及分裝瓢乙支，均屬供本件販賣
    毒品海洛因所用之物，且為上訴人所有，已據其陳明，依同條例第十九條第一項
    規定宣告沒收，如全部或一部不能沒收時，追徵其價額。至扣案之注射針筒七支
    、針頭十四支及美娜水二瓶，均係上訴人所有供施用海洛因所用之物，與本案犯
    罪無直接關涉，自不得併為沒收之諭知，附此敘明。
六、公訴意旨另以：上訴人意圖營利並基於概括犯意，於八十八年九月間至八十九年
    一月三日上午十一時許，在桃園縣龜山鄉○○路八四巷四號之住處等地，以每小
    包三千元至一萬元不等之代價，連續多次非法販賣海洛因予楊綠村（另案偵查）
    施用，因認上訴人此部分另涉有販賣第一級毒品罪嫌。
七、按毒品危害防制條例第十七條規定犯該條例第四條第一項至第三項、第五條第一
    項至第三項、第六條第一項至第三項、第七條第一項至第三項、第八條第一項至
    第三項、第十條或第十一條第一項、第二項之罪，供出毒品來源，因而破獲者，
    得減輕其刑。則販賣、轉讓、施用或持有毒品之人，如供出毒品之來源因而破獲
    者，既得邀減輕其刑之寬典，為擔保其所為不利於其他被告之陳述（即毒品來自
    其他共同被告之陳述）之真實性，應有足以令人確信其陳述為真實之補強證據，
    始能據以為其他被告論罪之依據。卷查，楊綠村固曾指述上訴人多次販賣海洛因
    供其施用，但此為上訴人所堅詞否認。上訴人於九十年一月二十一日經警持搜索
    票在其桃園縣龜山鄉○○路八四巷四號住處搜索結果，僅扣得分裝夾鏈袋乙包及
    小湯匙二支等物而已，並未有扣得其他可供販賣用之海洛因等物。又上訴人雖有
    於九十年六月二十一日販賣海洛因未遂情事，但此部分犯行，究與上訴人有無被
    訴自八十八年九月間起至八十九年一月三日販賣海洛因之行為，並無必然之關連
    。即單憑九十年一月二十一日所查扣之物，及上訴人九十年六月二十一日之犯行
    ，尚不足以作為楊綠村所述上訴人有本部分犯罪事實為真確無所懷疑之補強證據
    。則楊綠村所為不利於上訴人上開陳述，既別無其他證據足資補強其陳述之真實
    性，自不能遽採為上訴人有此部分犯行之唯一證據。此外又無其他證據足以證明
    上訴人有此部分犯行，自屬不能證明其犯罪，因公訴人認與前揭起訴判罪部分，
    有裁判上一罪之關係，不另為無罪之諭知。
據上論斷，應依刑事訴訟法第三百六十九條第一項前段、第三百六十四條、第二百九
十九條第一項前段、毒品危害防制條例第四條第一項、第五項、第十八條第一項前段
、第十九條第一項、刑法第十一條、第二十六條前段，判決如主文。
本案經檢察官陳明光到庭執行職務。
中      華      民      國      九十一      年      十      月    九    日
                              臺灣高等法院刑事第二十二庭
                                  審判長法  官  許  正  順
                                        法  官  邱  同  印
                                        法  官  吳      燦
右正本證明與原本無異。
如不服本判決應於收受送達後十日內向本院提出上訴書狀，其未敘述上訴之理由者並
得於提起上訴後十日內向本院補提理由書（均須按他造當事人之人數附繕本）。
                                        書記官  陳  靜  姿
中      華      民      國      九十一      年      十      月    九    日
附錄：本判決論罪科刑法條
毒品危害防制條例第四條第一項、第五項
製造、運輸、販賣第一級毒品者，處死刑或無期徒刑；處無期徒刑者，得併科新臺幣
一千萬元以下罰金。
前四項之未遂犯罰之。
